臺灣桃園地方法院刑事判決　　　　　　100年度審易字第800號
公　訴　人　臺灣桃園地方法院檢察署檢察官
被　　　告　馬進龍
上列被告因竊盜案件，經檢察官提起公訴（100 年度偵字第5415
號），被告於本院準備程序進行中，就被訴事實為有罪之陳述，
經本院告知簡式審判程序意旨，並聽取公訴人及被告之意見後，
本院裁定改依簡式審判程序審理，茲判決如下：
    主      文
馬進龍毀壞門扇竊盜，處有期徒刑捌月，減為有期徒刑肆月，如
易科罰金，以銀元佰元即新臺幣玖佰元折算壹日。
    事實及理由
一、犯罪事實：馬進龍意圖為自己不法之所有，基於竊盜之犯意
    ，於民國94年1 月17日上午11時許，駕車行經桃園縣龍潭鄉
    ○○路57巷26號之施明秀住處時，因見該處無人在家，認有
    機可趁，竟持不明器物將鐵製側門上之鐵條拉壞成洞，再伸
    手入內打開鐵門，並推開其內之木門，而進入屋內竊取金飾
    、存摺、印章、護照、退伍令、畢業證書等物品得手，旋即
    逃逸。嗣經施明秀報警處理，為警於94年1 月17日13時許，
    在上開屋內採獲煙蒂1 支，經送請內政部警政署刑事警察局
    鑑驗後，與馬進龍留存之DNA-STR 型別相符，始循線查悉上
    情。案經桃園縣政府警察局平鎮分局報請臺灣桃園地方法院
    檢察署檢察官偵查起訴。
二、證據名稱：
  (一)被告馬進龍於警詢、檢察官偵訊、本院準備程序及審理中之
    自白。
  (二)被害人施明秀於警詢及檢察官偵訊中之指述。
  (三)桃園縣政府警察局99年4 月1 日桃警鑑字第0990048008號函
    、內政部警政署刑事警察局99年3 月29日刑醫字第09900220
    93號鑑驗書、桃園縣政府警察局平鎮分局刑案現場勘查紀錄
    表、勘察採證同意書、現場照片、內政部警政署刑事警察局
    94年5 月27日刑醫字第0930031587號鑑驗書各1 份。
  (四)臺灣高等法院被告前案紀錄表1 份。
三、新舊法比較：查被告於犯罪後，刑法第321 條第1 項業於10
    0 年1 月26日修正公布，於100 年1 月28日生效施行。按行
    為後法律有變更者，適用行為時之法律，但行為後之法律有
    利於行為人者，適用最有利於行為人之法律，刑法第2 條第
    1 項定有明文。修正前之刑法第321 條第1 項原規定：「犯
    竊盜罪而有左列情形之一者，處六月以上、五年以下有期徒
    刑：一、於夜間侵入住宅或有人居住之建築物、船艦或隱匿
    其內而犯之者。二、毀越門扇、牆垣或其他安全設備而犯之
    者。三、攜帶兇器而犯之者。四、結夥三人以上而犯之者。
    五、乘火災、水災或其他災害之際而犯之者。六、在車站或
    埠頭而犯之者。」；而修正後刑法第321 條第1 項則規定：
    「犯竊盜罪而有下列情形之一者，處六月以上、五年以下有
    期徒刑，得併科新臺幣十萬元以下罰金：一、侵入住宅或有
    人居住之建築物、船艦或隱匿其內而犯之者。二、毀越門扇
    、牆垣或其他安全設備而犯之者。三、攜帶兇器而犯之者。
    四、結夥三人以上而犯之者。五、乘火災、水災或其他災害
    之際而犯之者。六、在車站、埠頭、航空站或其他供水、陸
    、空公眾運輸之舟、車、航空機內而犯之者。」比較修正前
    後關於刑法第321 條第1 項之規定，修正後之刑法第321 條
    第1 項於第1 款刪除「於夜間」之文字；於第6 款增加「航
    空站或其他供水、陸、空公眾運輸之舟、車、航空機內」之
    文字，擴大加重竊盜罪之適用範圍，使部分修正前原應適用
    普通竊盜罪論罪科刑之情形，於修正後改論以加重竊盜罪論
    罪科刑，並增加得併科罰金新臺幣10萬元之規定，解釋上應
    以修正前之規定對被告較有利，自仍依刑法第2 條第1 項前
    段規定，適用行為時之法律即修正前刑法第321 條第1 項規
    定論處。
四、核被告所為，係犯修正前刑法第321 條第1 項第2 款之毀壞
    門扇竊盜罪。被告將鐵製側門上之鐵條拉壞成洞，再伸手入
    內打開鐵門，並推開其內之木門，而進入屋內竊盜，顯無「
    踰越」門扇之行為，其所犯僅屬「毀壞」門扇竊盜罪，與「
    毀越」門扇竊盜者不同（最高法院81年度台上字第872 號判
    決要旨、臺灣高等法院85年度上易字第2958號判決要旨參照
    ），起訴書認被告係犯修正前刑法第321 條第1 項第2 款之
    「毀越」門扇竊盜罪，固有未洽，惟因起訴法條相同，尚無
    庸變更起訴法條，附此敘明。爰審酌被告正值青壯，恣意竊
    取他人財物，造成被害人財物之損失，危害社會治安非輕，
    惟念被告犯後坦承犯行，犯後態度尚佳等一切情狀，量處如
    主文所示之刑，以示懲儆。又按被告本件犯行之犯罪時間，
    係在96年4 月24日之前，所犯為刑法第321 條第1 項第2 款
    之罪，雖為中華民國九十六年罪犯減刑條例第3 條第1 項第
    15款所定不予減刑之罪，惟其宣告刑未逾有期徒刑1 年6 月
    ，合於減刑條例第3 條第1 項規定之減刑條件，應依中華民
    國九十六年罪犯減刑條例之規定減其宣告刑二分之一。查本
    件被告犯罪後，刑法條文於94年2 月2 日修正公布，並於95
    年7 月1 日起施行，依修正後刑法第2 條第1 項規定，行為
    後法律有變更者，適用行為時之法律。而易科罰金、易服勞
    役、緩刑、保安處分之宣告，均涉及裁量權之行使，須於裁
    量權行使時，方有比較適用問題。關於易科罰金之折算標準
    ，被告行為時之刑法第41條第1 項（即90年1 月10日公布施
    行）規定：「犯最重本刑為五年以下有期徒刑以下之刑之罪
    ，而受六月以下有期徒刑或拘役之宣告，因身體、教育、職
    業、家庭之關係或其他正當事由，執行顯有困難者，得以一
    元以上三元以下折算一日，易科罰金。但確因不執行所宣告
    之刑，難收矯正之效或難以維持法秩序者，不在此限。」其
    後，刑法第41條第1 項復於94年2 月2 日修正公布，並於95
    年7 月1 日施行，罰金罰鍰提高標準條例亦於95年5 月17日
    經總統公布修正，刪除第2 條有關易科罰金及易服勞役折算
    標準之規定，並自95年7 月1 日起施行，刑法第41條第1 項
    前段關於易科罰金之規定，現行新法修正為「犯最重本刑為
    五年以下有期徒刑以下之刑之罪，而受六個月以下有期徒刑
    或拘役之宣告者，得以新臺幣一千元、二千元或三千元折算
    一日，易科罰金。」惟依90年1 月10日修正公布施行之刑法
    第41條第1 項前段及廢止前罰金罰鍰提高標準條例第2 條關
    於「依刑法第四十一條易科罰金者，均就其原定數額提高為
    一百倍折算一日；法律所定罰金數額未依本條例提高倍數，
    或其處罰法條無罰金刑之規定者，亦同。」等規定，易科罰
    金之折算標準最高為銀元300 元，最低為銀元100 元，換算
    為新臺幣後，最高額為新臺幣900 元，最低額為新臺幣300
    元。比較被告行為時及95年7 月1 日修正生效後關於易科罰
    金折算標準之刑罰法律，本件自應適用90年1 月10日修正公
    布之刑法第41條第1 項前段、廢止前罰金罰鍰提高標準條例
    第2 條規定。是就被告上開減得之刑，爰併依中華民國九十
    六年罪犯減刑條例第9 條規定，依90年1 月10日修正公布之
    刑法第41條第1 項前段、廢止前罰金罰鍰提高標準條例第2
    條、現行法規所定貨幣單位折算新臺幣條例第2 條規定諭知
    易科罰金之折算標準。
五、應適用之法條：刑事訴訟法第299 條第1 項前段、第273 條
    之1 第1 項、第310 條之2 、第454 第1 項，刑法第2 條第
    1 項前段，修正前刑法第321 條第1 項第2 款，中華民國九
    十六年罪犯減刑條例第2 條第1 項第3 款、第7 條、第9 條
    ，民國90年1 月10日修正公布之刑法第41條第1 項前段，廢
    止前罰金罰鍰提高標準條例第2 條，現行法規所定貨幣單位
    折算新臺幣條例第2 條。
六、如不服本判決，得自收受送達之翌日起10日內向本院提出上
    訴狀（應附繕本），其未敘述上訴理由者，應於上訴期間屆
    滿後20日內補提理由書狀於本院，上訴於臺灣高等法院。
本案經檢察官王碩志到庭執行職務。
中    華    民    國    100   年    6     月    10    日
                  刑事庭        法  官  潘怡華
以上正本證明與原本無異。
                                書記官  戴育萍
中    華    民    國    100   年    6     月    10    日
附錄本案論罪科刑法條：
修正前中華民國刑法第321條第1項（加重竊盜罪）
犯竊盜罪而有左列情形之一者，處6 月以上、5 年以下有期徒刑
：
一  於夜間侵入住宅或有人居住之建築物、船艦或隱匿其內而犯
    之者。
二  毀越門扇、牆垣或其他安全設備而犯之者。
三  攜帶兇器而犯之者。
四  結夥三人以上而犯之者。
五  乘火災、水災或其他災害之際而犯之者。
六  在車站或埠頭而犯之者。